臺灣桃園地方法院民事簡易判決
110年度壢簡字第1570號
原      告  陳博源  
被      告  趙敏哲  

上列當事人間請求侵權行為損害賠償事件，於民國111年3月25日
言詞辯論終結，本院判決如下：
    主  文
被告應給付原告新臺幣93,100元。
原告其餘之訴駁回。
訴訟費用新臺幣6,500元由被告負擔新臺幣1,009元，餘由原告負
擔。
本判決原告勝訴部分得假執行。
    事實及理由
一、原告主張：訴外人黃鈞誠於民國109年3月15日凌晨2時許，
    駕駛原告所有車牌號碼000-0000號自用小客車（下稱系爭車
    輛），沿桃園市觀音區白玉三路往桃科六路方向行駛，經白
    玉三路與桃科九路交岔口迴轉至對向道時，適被告駕駛車牌
    號碼000-0000號自用小客車（下稱被告車輛）於對向車道飆
    車駛至，自後追撞系爭車輛，造成系爭車輛受損（下稱系爭
    事故），並支出系爭車輛維修費新臺幣（下同）827,000元
    。為此，爰依侵權行為法律關係提起本件訴訟，請求被告賠
    償原告系爭車輛折舊之維修費600,000元等語。並聲明：被
    告應給付原告600,000元。
二、被告則以：伊當下在競速，所以車速比較快，然系爭車輛亦
    在練習甩尾，並在路口原地轉出才會發生碰撞，原告應負一
    半肇責等語，以資抗辯。並聲明：原告之訴駁回。
三、按因故意或過失，不法侵害他人之權利者，負損害賠償責任
    ；汽車、機車或其他非依軌道行駛之動力車輛，在使用中加
    損害於他人者，駕駛人應賠償因此所生之損害，民法第184
    條第1項前段、第191條之2前段定有明文。行車速度，依速
    限標誌或標線之規定，無速限標誌或標線者，應依下列規定
    ：一、行車時速不得超過五十公里。但在設有快慢車道分隔
    線之慢車道，時速不得超過四十公里，未劃設車道線、行車
    分向線或分向限制線之道路，時速不得超過三十公里。汽車
    行駛時，駕駛人應注意車前狀況及兩車並行之間隔，並隨時
    採取必要之安全措施，不得在道路上蛇行，或以其他危險方
    式駕車。汽車迴車時，應依下列規定：五、汽車迴車前，應
    暫停並顯示左轉燈光或手勢，看清無來往車輛，並注意行人
    通過，始得迴轉。道路交通規則第93條第1項第1款、第94條
    第3項、第106條第5款亦有明文。又損害之發生或擴大，被
    害人與有過失者，法院得減輕賠償金額，或免除之，民法第
    217條第1項定有明文。且此項規定之目的，在謀求加害人與
    被害人間之公平，故在裁判上法院得以職權減輕或免除之（
    最高法院85年台上字第1756號判例意旨參照）。重大之損害
    原因，為債務人所不及知，而被害人不預促其注意或怠於避
    免或減少損害者，為與有過失。前二項之規定，於被害人之
    代理人或使用人與有過失者，準用之，民法第217條定有明
    文。
四、相互勾稽車損照片、車禍現場照片，黃鈞誠於交通事故報案
    登記表陳稱：伊沿白玉三路往桃科六路方向行駛，至白玉三
    路與桃科九路路口迴轉往桃科十一路方向時，被告就從後方
    追撞系爭車輛等語，及被告於本院言詞辯論期日自陳：伊當
    下在競速，車速有比較快，系爭車輛自路口轉出來時發生碰
    撞等語（見110壢簡636卷第4至17頁、第23頁、第25至26頁
    、本院卷第6至9頁、第25頁）。可見本件事故發生之經過應
    為系爭車輛迴轉時，未依上開規定確認對向往來車輛，並禮
    讓直行車先行即逕行迴轉，適被告亦未注意車前狀況且未依
    規定之速限自後直行駛至，兩車因而發生碰撞。是兩車當時
    並無不能注意之情事，卻均未注意並遵守上述交通規定，兩
    車均有過失甚明。本院審酌本件車禍之情節，認原告未看清
    對向有無往來車輛並禮讓直行之系爭車輛先行，固屬先行製
    造風險之一方，然被告於事故發生時，係以競速之危險方式
    駕車，如若被告能依速限行駛，並注意車前狀況，並隨時採
    取必要之安全措施，本件車禍當不致發生，因認雙方就本件
    車禍之發生，應各負5成之過失責任為適當。被告固辯稱系
    爭車輛在練習甩尾，然被告並未舉證以實其說，被告所辯自
    無足採。又原告即系爭車輛所有權人既將系爭車輛交由黃鈞
    誠行駛，黃鈞誠即屬原告之使用人，原告自應承擔黃鈞誠之
    過失，併予敘明。
五、按負損害賠償責任者，除法律另有規定或契約另有訂定外，
    應回復他方損害發生前之原狀；因回復原狀而應給付金錢者
    ，自損害發生時起，加給利息；第1項情形，債權人得請求
    支付回復原狀所必要之費用，以代回復原狀，民法第213條
    定有明文。又物被毀損時，被害人除得依民法第196條請求
    賠償外，並不排除民法第213條至第215條之適用。依民法第
    196條請求賠償物被毀損所減少之價額，得以修復費用為估
    定之標準，但以必要者為限（例如︰修理材料以新品換舊品
    ，應予折舊），最高法院77年度第9次民事庭會議決議（一
    ）可資參照。系爭車輛維修既以新零件更換被毀損之舊零件
    ，則以修理費作為損害賠償之依據時，自應將零件折舊部分
    予以扣除。依行政院所頒固定資產耐用年數表及固定資產折
    舊率之規定，非運輸業用客車之耐用年數為5年，依定率遞
    減法每年折舊1000分之369，其最後1年之折舊額，加歷年折
    舊累計額，其總和不得超過該資產成本原額之10分之9 ，另
    依營利事業所得稅查核準則第95條第6項規定「固定資產提
    列折舊採用平均法、定率遞減法或年數合計法者，以一年為
    計算單位；其使用期間未滿一年者，按實際使用之月數相當
    於全年之比例計算之；不滿一月者，以月計」。系爭車輛係
    於101年12月出廠，迄本件車損發生時即109年3月15日，已
    使用逾5年，則零件712,000元扣除折舊後之修復費用估定為
    71,200元（計算式：712,000元×10％＝71,200元），加計工資
    115,000元，共186,200元。再計算上開過失比例，認原告得
    請求被告賠償之金額為93,100元。逾此範圍之請求，則屬無
    據。
六、綜上所述，原告依侵權行為之法律關係，請求被告給付93,1
    00元，為有理由，應予准許。逾此範圍之請求，為無理由，
    應予駁回。　　
七、本件原告勝訴部分係適用簡易程序所為被告敗訴之判決，爰
    依民事訴訟法第389條第1項第3款之規定，依職權宣告假執
    行。
八、本件為判決之基礎已臻明確，兩造其餘主張、陳述並所提證
    據均與本件之結論無礙，爰不再一一論述，附此敘明。
九、訴訟費用負擔之依據：民事訴訟法第79條。並依職權確定訴
    訟費用額如主文第3項所示。
中　　華　　民　　國　　111 　年　　 4　　月　　28　　日
                  中壢簡易庭      法  官  江碧珊
以上為正本係照原本作成。
如不服本判決，應於送達後20日內，向本院提出上訴狀並表明上
訴理由，如於本判決宣示後送達前提起上訴者，應於判決送達後
20日內補提上訴理由書（須附繕本）。
如委任律師提起上訴者，應一併繳納上訴審裁判費。
中　　華　　民　　國　　111 　年　　 4　　月　　28　　日
                                  書記官  張育誠